臺灣彰化地方法院彰化簡易庭民事裁定
110年度彰簡字第507號
原      告  程襦誼   
被      告  吳崇綱  

上列原告與被告吳崇綱間因請求確認債權不存在事件，本院裁定
如下：
    主  文
原告之訴駁回。
訴訟費用由原告負擔。
    理  由
一、按除別有規定外，確定之終局判決就經裁判之訴訟標的，有
    既判力；原告之訴，有其訴訟標的為確定判決之效力所及者
    ，法院應以裁定駁回之，民事訴訟法第400條第1項、第249
    條第1項第7款分別定有明文。次按給付之訴含有確認之訴之
    意義在內；命債務人為給付之確定判決，就給付請求權之存
    在有既判力，債務人不得對於債權人更行提起確認該給付請
    求權不存在之訴；已起訴之事件，在訴訟繫屬中，該訴訟之
    原告或被告不得更以他造為被告，就同一訴訟標的提起新訴
    或反訴，此觀民事訴訟法第253條之規定自明。前後兩訴是
    否同一事件，應依：㈠前後兩訴之當事人是否相同；㈡前後兩
    訴之訴訟標的是否相同；㈢前後兩訴之聲明，是否相同、相
    反或可以代用等三個因素決定之（最高法院73年度台抗字第
    518號裁判要旨參照）。申言之，所謂就同一訴訟標的提起
    新訴或反訴，不僅指後訴係就同一訴訟標的求為與前訴內容
    相同之判決而言，即後訴係就同一訴訟標的，求為與前訴內
    容可以代用之判決，亦屬包含在內。故前訴以某請求為訴訟
    標的求為給付判決，而後訴以該請求為訴訟標的，求為積極
    或消極之確認判決，仍在上開法條禁止重訴之列（最高法院
    81年台抗字第412號、26年渝上字第1161號、46年台抗字第1
    36號判例意旨可資參照）。故同一當事人就同一法律關係而
    為同一之請求，或就同一訴訟標的求為相反之判決，或求為
    與前訴可以代用之判決者而言，除有其他法定事由外，當事
    人就該法律關係必須受原確定判決之拘束，而不得再行爭訟
    。
二、原告起訴主張：原告持有被告簽發之本票1紙（票據號碼：W
    G0000000），經臺灣臺中地方法院（下稱臺中地院）核發10
    9年度司票字第1095號民事裁定在案，嗣被告提起確認本票
    債權不存在之訴，經臺中地院以109年度中簡字第1048號判
    決駁回而確認原告對被告之本票債權存在。被告又以誤匯款
    為由，對原告提起請求返還不當得利事件，經臺中地院以10
    9年度中小字第4462號判決（下稱前案）原告應給付被告新
    臺幣1萬5千元，雖經上訴，但因原告時值遷移搬家，致公文
    未能合法送達，而遭駁回上訴。原告既對被告有本票債權，
    自得以該債權行使抵銷，故被告請求返還不當得利為無理由
    ，爰提起本件訴訟，請求確認前案判決之債權不存在。並聲
    明：請求確認被告於前案判決即1萬5千元之不當得利債權不
    存在。
三、經查：本件被告前依不當得利之法律關係，對原告提起請求
    返還不當得利之訴，經前案判決：被告即本件原告應給付原
    告即本件被告1萬5千元，嗣原告提起上訴，因未繳納第二審
    裁判費、未提出上訴理由書，而經上訴駁回，前案判決因而
    確定等情，有原告提出之前案民事判決、民事裁定附卷可稽
    。原告復對被告提起本件訴訟，並聲明如聲明欄所示，然原
    告於本件訴訟係以提起前案給付訴訟之同一事實及訴訟標的
    ，代用為本件確認之訴爭執之原因，揆諸前揭規定及說明，
    前案與本件訴訟核屬同一事件。準此，本件兩造間之上開不
    當得利事件，業經前案判決確定，原告須對被告返還不當得
    利，顯為該判決既判力所及，原告自應受該既判力之拘束，
    而不得再行提起確認系爭不當得利債權不存在之訴訟。原告
    就已確定之同一法律關係更行起訴，依前揭規定，自應認為
    其訴不合法，且該情形無從補正，爰依民事訴訟法第249條
    第1項第7款規定，裁定駁回其訴。
四、依民事訴訟法第249條第1項第7款、第95條、第78條，裁定
    如主文。
中　　華　　民　　國　　110 　年　　11　　月　　16　　日
  　　　　　　　　彰化簡易庭  法  官　黃士瑋
以上正本係照原本作成。
如對本裁定抗告，應於裁定送達後10日內向本院提出抗告狀（須
附繕本），並繳納抗告費新臺幣1,000元。 
中　　華　　民　　國　　110 　年　　11　　月　　16　　日
                              書記官  張莉秋